最高法院刑事判決　　　　　　　　　　　　　　　九十三年度台上字第二一三七號
　　上　訴　人　台灣高等法院台中分院檢察署檢察官
　　被　　　告　甲○○
　　　　　　　　　　　　號（另案在台灣台中監獄執行）
右上訴人因被告擄人勒贖等罪案件，不服台灣高等法院台中分院中華民國九十三年二
月十一日第二審判決（九十二年度上訴字第二０九七號，起訴案號：台灣台中地方法
院檢察署九十二年度偵字第八二五二號），提起上訴，本院判決如左：
    主  文
上訴駁回。
    理  由
一擄人勒贖部分：
按刑事訴訟法第三百七十七條規定，上訴於第三審法院，非以判決違背法令為理由，
不得為之。是提起第三審上訴，應以原判決違背法令為理由，係屬法定要件。如果上
訴理由狀並未依據卷內訴訟資料，具體指摘原判決不適用何種法則或如何適用不當，
或所指摘原判決違法情事，顯與法律規定得為第三審上訴理由之違法情形，不相適合
時，均應認其上訴為違背法律上之程式，予以駁回。本件檢察官上訴意旨略稱：(一)、
被告甲○○所持以使用之安泰銀行八德分行帳號00000000000000號王
耀樟帳戶存摺及金融卡，係共同被告許凱憲拾獲侵占入己之贓物，被告明知係贓物而
仍予以收受，並持該金融卡提領被害人張友川入該帳戶之贖款，其所犯收受贓物罪
與已起訴之擄人勒贖及以不正當方法由自動付款設備取得他人之物罪，有方法結果之
牽連關係，屬裁判上一罪，為起訴效力所及，原審未就此部分予以審判並依牽連犯論
罪，有已受請求之事項未予判決之違法。(二)、原判決採被告於原審之供述，認定被告
係因其所使用之車輛車牌遭警吊扣，才竊取ＮＥ｜０七五０號車牌二面，其竊盜犯行
與擄人勒贖無關，而分論併罰。然被告對於竊取車牌之原因及時間先後供述不一，其
於原審此部分之供述是否可採，非不可查證，乃原審未詳查，復未說明其他不同供述
何以不足採之理由，即變更檢察官依牽連犯起訴之論述，改依與擄人勒贖罪併合處罰
論斷，有判決理由不備之違法等語。
惟查原判決認定被告甲○○有原判決事實欄所記載之擄人勒贖犯行，係依憑被告及共
犯許凱憲之供述、被害人張友川父子之指訴、證人鄭恆勳、少年吳００、廖００（姓
名詳卷）之證言、卷附現場簡圖、張友川在台中縣大里市農會跨行匯款回聯條影本、
贓物領據、員林客運車票影本各一張、通訊監察現譯資料一份、自動化服務機器跨行
提款交易明細表一張、現場及看管肉票等地點照片十六張、華南商業銀行交易明細表
二張、中國農民銀行交易明細表三張、扣案ＮＥ｜０七五０號車牌兩面、被告所有之
ＩＣ電話卡一張、鴨舌帽一頂、眼罩一個、膠帶二捲等證據，予以綜合判斷，因而撤
銷第一審關於被告擄人勒贖部分之判決，改判依牽連犯論處被告共同意圖勒贖而擄人
罪刑，已詳予說明其所憑之證據及其認定之理由。所為論斷，均有卷存資料可資覆按
，從形式上觀察，並無所謂違背法令之情形。按就犯罪事實一部起訴者，其效力及於
全部，係指已起訴之部分及未起訴之部分，均應構成犯罪，並具有實質上或連續犯、
想像競合犯、牽連犯之裁判上一罪關係者而言，若起訴之事實與未起訴之事實，有一
部不成立犯罪，其起訴部分與未起訴部分，即無實質上或裁判上一罪關係，亦即無犯
罪事實一部與全部可言。依起訴書所記載及原判決所認定之事實，均未認定被告收受
許凱憲所交付之王耀樟之存摺及提款卡時，知悉該存摺及提款卡是贓物而仍予以收受
，亦即未認定被告有收受贓物之犯行，則檢察官起訴被告擄人勒贖罪之效力自不及於
該收受存摺等物之行為，原判決未論被告牽連犯收受贓物罪，難謂有已受請求之事項
未予判決之違法。被告前後供述不同，何者為可採，法院本得參酌其他相關證據予以
綜合判斷。被告雖曾供稱其犯擄人勒贖所用自小客車上懸掛之ＮＥ｜０七五０號車牌
，係為供犯此罪而竊取。然於原審供稱：車牌是伊之前於（九十二年）三月中旬竊取
的，因伊有一輛車子之車牌為警查扣，才想偷車牌掛用，不是供擄人勒贖之用等情。
原審基此並參酌黃林於警訊中供稱：該車牌係於九十二年三月十四日九時五分在台
中縣大里市○○路發現失竊等情，以及被告與許凱憲係於九十二年四月十四日中午始
決議共犯擄人勒贖，已在其竊取車牌一個月之後等卷內相關證據，因認被告所供其竊
取車牌非供本件擄人勒贖之用，為可採信。並說明第一審判決認被告所犯該二罪有方
法結果之牽連關係，依牽連犯從一重處斷，尚有未當，改判分論併罰，於法難認有違
。檢察官上訴意旨，憑己意或就原判決已有調查說明之事項，或就原審證據取捨或判
斷證據證明力之職權行使，泛指原判決關於此部分違法，再為事實上爭執被告是否牽
連犯收受贓物罪，以及是否為數罪併罰，難認係適法上訴第三審之理由。此部分上訴
為違背法律上之程式，應予駁回。
二竊盜及準詐欺部分：
按刑事訴訟法第三百七十六條所列各罪之案件，經第二審判決者，不得上訴於第三審
法院，法有明文。本件被告竊盜及牽連犯準詐欺罪部分，原判決認係成立刑法第三百
二十一條第一項第三款及刑法第三百三十九條之二第一項之罪，核屬刑事訴訟法第三
百七十六條第三款、第一款之案件。依上開說明，既經第二審判決，自不得上訴於第
三審法院。縱此準詐欺部分與前述上訴人擄人勒贖罪部分有牽連犯關係，為裁判上一
罪，但其擄人勒贖罪部分之上訴為不合法，本院應從程序上予以駁回，而無從為實體
上判決，對於輕罪部分之此部分，亦無從適用審判不可分原則，為實體上審判。上訴
人竟復一併提起上訴，顯為法所不許，應予駁回。
據上論結，應依刑事訴訟法第三百九十五條前段，判決如主文。
中　　　華　　　民　　　國　　九十三　　年　　　四　　　月　　二十九　　日
                              最高法院刑事第三庭
                                  審判長法官  董　明　霈
                                        法官  林　茂　雄
                                        法官  張　祺　祥
                                        法官  石　木　欽
                                        法官  洪　佳　濱
      右正本證明與原本無異
                                              書  記  官
中　　　華　　　民　　　國　　九十三　　年　　　五　　　月　　　五　　　日
                                                                     Ｍ
